【裁判字號】    92,易,1224
【裁判日期】    921127
【裁判案由】    傷害等
【裁判全文】
臺灣臺北地方法院刑事判決                        九十二年度易字第一二二四號
    公  訴  人  臺灣臺北地方法院檢察署檢察官
    被      告  丁○○  男  民.
    選      任  劉昌崙律師
    辯  護  人  李振華律師
右列被告因傷害等案件，經檢察官提起公訴（九十一年度偵字第一八八四五號），本
院判決如左：
    主      文
丁○○傷害人之身體，處有期徒刑肆月，如易科罰金以佰元折算壹日。
其餘被訴強制罪及恐嚇危害安全罪部分均無罪。
    事      實
一、丁○○與乙○○二人於民國九十一年三月間結識，嗣成為男女朋友關係，九十一
    年五月三十一日晚間二人於丁○○位於台北縣新店市○○街十二號二樓之住處商
    談分手事宜，一言不合，丁○○竟基於傷害乙○○身體之犯意，徒手毆打乙○○
    ，而使乙○○因此受有右前胸挫瘀傷四乘三公分、右上臂挫瘀傷二乘二公分之傷
    害，嗣經乙○○於九十一年六月四日前往台北縣板橋市中英醫院驗傷，並於九十
    一年六月五日報警處理，而知上情。
二、案經乙○○訴由雲林縣警察局台西分局報告台灣雲林地方法院檢察署呈請台灣高
    等法院檢察署核轉台灣台北地方法院檢察署檢察官偵查起訴。
    理      由
壹、有罪部分－即被告被訴傷害罪部分：
  一、本件告訴人乙○○係於九十年五月三十一日知悉被告丁○○對其為傷害之犯行
      ，故告訴人乙○○於九十一年六月五日對被告提出傷害之告訴（台北地方法院
      檢察署九十一年度偵字第一八八四五號偵查卷第一０二頁至第一０三頁偵訊筆
      錄參照），其對被告所提出告訴之時間距其明知被告其為傷害行為時間，尚未
      逾六個月之告訴期間，是告訴人乙○○於本件所提出之告訴乃屬合法，先予敘
      明。
  二、證據之認定：
    (一)告訴人乙○○自警訊伊始以迄本院審理中就此所為前後一致之供述；
    (二)與告訴人乙○○指訴相符，記載其受有前開傷害，由中英醫院出具之診斷證明
      明書一紙（前開偵查卷第一一０頁參照），復經本院向中英醫院函調取得告訴
      人乙○○自七十九年十月間起至九十一年六月四日止在該醫院就醫之病歷，其
      中記載告訴人乙○○於九十一年六月四日確實有因急診至該醫院就醫，病歷表
      中所畫出告訴人乙○○身上所受傷害部分，與前開診斷證明書之記載亦屬相符
      ，依刑事訴訟法第一百五十九條之四第二款規定，由中英醫院函送本院之告訴
      人乙○○在該醫院就醫之病歷，乃屬該醫院之醫師在從事業務過程中所製成之
      紀錄文書，且無顯不可信之情況，本院自得以該病歷之記載與告訴人乙○○之
      指訴相結合，認定被告有前開犯行。
  三、對被告辯解不予採信之理由：
      被告於本院九十二年十月二十八日審理時，雖舉傳證人戊○○、己○○、丙○○到庭證明其並無傷害告訴人乙○○之行為，惟告訴人乙○○指訴被告傷害其
      之時間係九十一年五月三十一日晚間，地點係在被告之住處書房內，就該特定
      之時間證人己○○、丙○○二人並不在被告之住處，業據該二位證人證明屬實
      ，而被告之女兒即證人戊○○當時雖在被告住處內，惟其於本院九十二年十月
      二十八日審理時亦未能清楚供稱有無看見或聽見告訴人乙○○為被告所傷害，
      故亦難據此而為被告有利之認定。
  四、論罪科刑之法律適用：
    核被告丁○○所為，係犯刑法第二百七十七條第一項之普通傷害罪。爰審酌被告
    之犯罪手段、告訴人乙○○所受傷害暨被告之智識程度、犯後態度等一切情狀，
    量處如主文所示之刑，並諭知易科罰金之折算標準。
貳、無罪部分－即被告被訴強制罪及恐嚇危害安全罪部分：
  一、公訴意旨略以：被告丁○○於九十一年五月三十一日在其台北縣新店市○○街
      十二號二樓住處，以手上握有乙○○裸體錄影帶，將公開散佈為由，脅迫乙○○簽下票據金額均新台幣二十萬元之本票十張，而使之行無義務之事，且以言
      語恐嚇乙○○，表示二人如果分手，將殺死其家人，使乙○○心生畏懼且不敢
      離開，迄同年六月四日始由其兄甲○○接回；嗣經乙○○於同年六月五日報警
      處理，經警前往丁○○住處搜索，當場扣得錄影帶二卷及本票二張等物等語，
      因認被告丁○○涉犯刑法第三百零四條之強制罪嫌及第三百零五條之恐嚇危害
      安全罪嫌。
  二、按犯罪事實應依證據認定之，無證據不得認推定其犯罪事實。又不能證明被告
      犯罪者，應諭知無罪之判決，刑事訴訟法第一百五十四條第二項、第三百零一
      條第一項分別定有明文。又事實之認定，應憑證據，如未能發現相當證據，或
      證據不足以證明，自不能以推測或擬制之方法，為裁判基礎（最高法院四十年
      台上字第八六號判例參照）；而告訴人之告訴，係以使被告受刑事訴追為目的
      ，是其陳述是否與事實相符，仍應調查其他證據以資審認（最高法院五十二年
      台上字第一三００號判例參照）。且認定犯罪事實所憑之證據，雖不以直接證
      據為限，間接證據亦包括在內，然而無論直接證據或間接證據，其為訴訟上之
      證明，須於通常一般之人均不致有所懷疑，而得確信其為真實之程度者，始得
      據為有罪之認定，倘其證明尚未達到此一程度，而有合理之懷疑存在而無從使
      事實審法院得有罪之確信時，即應由法院為諭知被告無罪之判決（最高法院七
      十六年台上字第四九八六號判例參照）。
  三、本件檢察官認被告涉有前開此二部分之罪嫌，其所依憑之證據，依其於起訴書
      證據並所犯法條欄之記載，無非係以(一)告訴人乙○○之指訴、(二)扣案之本票二
      紙、(三)扣案之錄影帶二卷、(四)告訴人乙○○之胞兄甲○○與被告之電話通話錄
      及(五)台灣雲林地方法院九十一年度簡上字第九九號民事判決一份為據。
  四、訊據被告堅決否認有檢察官所起訴之此二部分，辯稱：我絕對沒有對乙○○恐
      嚇及逼他簽本票等語，至被告之選任辯護人其辯護意旨則略以：本件告訴人指
      訴前後矛盾，自無法以告訴人前後不一之指訴認定被告犯罪等語。
  五、本院經查：
    (一)被告被訴涉犯強制罪部分：
      1.告訴人乙○○於本院九十二年十月二十八日審理時，在接受檢察官之主詰問
        時，因為其供稱被告逼其簽發本票之時間似與之前其在檢察官偵查中所供稱
        之時間不符，經檢察官對其提示其之前在偵查檢察官偵查時所為之訊問筆錄
        ，要求其供述清楚被告逼其簽本票之原因，經告訴人乙○○回想後供稱：我
        要跟在場之法官、檢察官、辯護人及被告確認，被告逼我簽立本票之時間是
        在五月三十一日沒有錯，就是被告打我之後，簽立本票的原因就是被告拿槍
        恐嚇我，所以才簽的，我再確認一下，我會簽立本票的原因，是因為被告拿
        槍指著我我很害怕，我簽本票的原因並不是因為被告跟我威脅說他要公開我
        的裸照，而是被告拿槍指著我並且說要殺害我的家人，我聽了很怕所以才簽
        下那十張本票，之前我在警察局或是檢察官偵查中就有關於我簽立本票的原
        因有不一致的地方，以今天的陳述為準（當日審判筆錄第十頁至第十一頁參
        照），因此由告訴人乙○○上開供述來看，被告並非以將公開告訴人乙○○
        之裸照為由逼其簽本票，故公訴人以扣案之告訴人乙○○裸照錄影帶作為證
        明被告有此部分犯行之證據，並無關聯性，必需先加以敘明。
      2.而告訴人乙○○於本院審理時雖指訴係被告「持槍對其恐嚇，並說要殺害家
        人」，其才簽立該本票，不過，於本件卷存證據資料內，對於被告是否確有
        持槍對告訴人並嚇定說要殺害告訴人乙○○之家人乙節，只有告訴人乙○○
        之單一指訴而已，公訴人所提出乙○○之胞兄甲○○與被告之電話通話錄中
        亦無法證明告訴人乙○○上開指訴為真，此由甲○○本人於本院九十二年十
        月二十八日審理時到庭作證，亦無法證明告訴人乙○○之上開指訴為真；而
        扣案之本票二張及台灣雲林地方法院九十一年度簡上字第九九號民事判決，
        其判決理由係載明被告在該民事訴訟中，無法舉證證明其所主張係因借錢予
        告訴人乙○○才由告訴人乙○○簽發該二紙本票乙節為真，而判決被告敗訴
        ，亦難據此而反推既然被告無法舉證證明該二紙本票是否確為告訴人乙○○
        向其借貸而簽發之債權債務關係，而認定告訴人乙○○上開指訴為屬真實，
        從而依前揭最高法院五十二年台上字第一三００號判例所認，本院自難單憑
        告訴人乙○○單一之指訴，而在別無其他積極證據證明其指訴為屬實在之情
        況下，遽認被告有檢察官所起訴之此部分犯行。
    (二)被告被訴涉犯恐嚇危害安全罪部分：
      檢察官於起訴書之犯罪事實欄雖記載被告係對告訴人乙○○以「若二人分手，
      將殺死其家人」之言語對告訴人乙○○恐嚇，不過告訴人乙○○在本院九十二
      年十月二十八日審理時，經交互詰問後供稱：被告並非是說若其與分手，就要
      殺死其家人，而是說其若不簽立本票，要殺死其全家人（當日審判筆錄第十一
      頁至第十二頁參照），故起訴書記載之被告此部分犯罪事實，明顯即與卷存證
      據資料不符，自難認被告有起訴書所認定之此部分犯行。
  六、綜上所述，本件檢察官認被告涉犯強制罪嫌及恐嚇危害安全罪嫌二部分，於訴
      訟上除告訴人乙○○單一之指訴外，並無其他積極證據足以證明告訴人乙○○
      此二部分之指訴為屬實在，此外復查無其他積極證據足資證明被告有何公訴人
      所起訴之此二部分犯行，既不能證明被告犯有檢察官所起訴之此二部分犯罪，
      核諸前揭說明，自應由本院就被告此二部分為檢察官所起訴之犯行，為其均無
      罪之諭知。
據上論斷，應依刑事訴訟法第二百九十九條第一項前段、第三百零一條第一項，刑法
第二百七十七條第一項、第四十一條第一項前段，罰金罰鍰提高標準條例第一條前段
、第二條，判決如主文。
本案經檢察官陳焜昇到庭執行職務
中      華      民      國    九十二    年     十一     月    二十七    日
                                  臺灣臺北地方法院刑事第九庭
                                      審判長法  官  葉建廷
                                            法  官  林鴻達
                                            法  官  林庚棟
右正本證明與原本無異。
檢察官、被告如不服本判決應於送達後十日內向本院提出上訴狀。
                                            書記官  林義盛
中      華      民      國    九十二    年     十一     月    二十七    日
附錄本案論罪科刑法條全文：
中華民國刑法第二百七十七條：
傷害人之身體或健康者，處三年以下有期徒刑、拘役或一千元以下罰金。
犯前項之罪因而致人於死者，處無期徒刑或七年以上有期徒刑；致重傷者，處三年以
上十年以下有期徒刑。


司法院資訊處製作；財團法人民間司法改革基金會備份。
